臺中高等行政法院判決
　　　　　　　　　　　　　　　　　　 94年度簡字第00119號
原　　　告　第一好人力資源管理顧問有限公司
代　表　人　甲○○
被　　　告　臺中市政府
代　表　人　乙○○
訴訟代理人　丙○○
上列當事人間因就業服務法事件，原告不服行政院勞工委員會中
華民國94年5月6日勞訴字第0940013796號訴願決定，提起行政訴
訟，本院判決如下︰
　　主  文
原告之訴駁回。
訴訟費用由原告負擔。
　　事  實
原告受雇主何錦蓮委託辦理有關外勞引進業務，詎其未依規定與
雇主簽訂書面契約，而於民國（下同）91年7月5日向行政院勞工
委員會提出申請聘僱外籍家庭看護工，案經被告查察審核相關資
料，認原告有違反就業服務法第40條第1款規定之事實，乃依同
法第67條第1項規定，處罰鍰新台幣（下同）6萬元，原告不服，
向行政院勞工委員會提起訴願，亦遭決定駁回，遂提起本件行政
訴訟，茲將兩造訴辯意旨陳述於下：
一、原告起訴意旨略以：
    (一)依違反就業服務法罰鍰案件處理要點第6點規定：違反就
      業服務法罰鍰案件，由事實發生地之當地主管機關處分。
      本案件之事實發生地是在台北市，因為原告之營業處所是
      在台北市，送件申請地在台北市，行政院勞工委員會也是
      在台北市，依行為結果發生地及連繫因素多寡法理，故送
      件事實發生地處分機關應為台北市政府，而非被告，被告
      無管轄權，故無權處分罰鍰原告。是為管轄不當，應予決
      定撤銷被告對原告之處分。
    (二)查就業服務法及外國人聘僱許可及管理辦法並無禁止仲介
      公司下得複委任或代理之規定，故得適用民法有關代理與
      委任之相關規定。本案件原告係受第一大人力資源管理顧
      問有限公司（以下簡稱第一大公司）委託代理送出聘僱家
      庭外籍監護工申請案件，屬民法之委任、代理行為，民法
      第103條：代理人於代理權限內，以本人名義所為之意思
      表示，直接對本人發生效力。又按「當事人得委託代理人
      」「代理權之授與，及於該行政程序有關之全部程序行為
      」為行政程序法第24條第1項及第3項分別定有明文。又最
      高法院52台上2908號判例：委任他人為法律行為，同時授
      與他人以代理人權者，受任人所為之意思表示直接對於委
      任人發生效力。故本案件即使要處分，也應處分委託人第
      一大公司而非原告。
    (三)原告不曾接獲主管機關通知有關仲介業務不得複委託代為
      送件之法令規定，亦未被給予限期行政程序法第102條給
      予陳述意見之機會，主管機關顯有過失，原告是為無過失
      ，依大法官會議第275號解釋，原告證明無過失者，不應
      受罰鍰行政處分，因求為判決撤銷訴願決定及原處分等語
      。
二、被告答辯意旨略謂：
    (一)依據就業服務法第40條第1款規定：「私立就業服務機構
      及其從業人員從事就業服務業務，不得有下列情事：一、
      辦理仲介業務，未依規定與雇主或求職人簽訂書面契約
      。」，及同法第67條規定略示：「違反第5條第2項第2款
      ，第3款、第10條、第36條第1項、第37條、第39條、第40
      條第1款、第3款、第4款、第6款、第10至第15款、第57條
      第5款、第8款、第9款或第62條第2項規定，處新台幣6萬
      元以上30萬元以下罰鍰。」。另行政院勞工委員會於92年
      6月25日勞職外字第0920205073號函釋：「‧‧‧說明‧
      ‧‧二、‧‧‧依就業服務法第75條及本會91年6月21日
      勞職外字0910203709號函，修正違反就業服務法罰鍰案件
      處理要點6規定，違反就業服務法罰鍰案件，應由事實發
      生地（雇主聘僱外勞工作地）之當地主管機關處分‧‧‧
      。」。又司法院大法官會議釋字第275號解釋略以：「人
      民違反法律上之義務而應受行政罰之行為，法律無特別規
      定時，雖不以出於故意為必要，仍需以過失為其責任條件
      。但應受行政罰之行為，僅須違反禁止規定或作為義務，
      而不以發生損害或危險為其要件者，推定為有過失，於行
      為人不能舉證證明自己無過失時，即應受處罰‧‧‧」。
    (二)原告訴之理由略謂：「一、依違反就業服務法罰鍰案件處
      理要點6規定，違反就業服務法罰鍰案件，由事實發生地
      之當地主管機關處分。本案件之事實發生地是在台北市，
      因為原告第一好人力資源管理顧問有限公司之營業處所是
      在台北市，送件申請地在台北市，行政院勞工委員會也是
      在台北市，依行為結果發生法理，故送件事實發生地處分
      機關應為台北市政府，而非台中市政府，台中市政府無管
      轄權，故無權處分罰鍰原告。‧‧‧二、查就業服務法及
      外國人聘僱許可及管理辦法並無禁止仲介公司不得複委任
      或代理之規定，故得適用民法有關代理與委任之相關規定
      。本案件原告係受第一大公司委託代理送出聘僱家庭外籍
      監護工申請案件，屬民法之委任、代理行為，民法第103
      條：代理人於代理權限內，以本人名義所為之意思表示，
      直接對本人發生效力。‧‧‧又最高法院52台上2908 號
      判例：委任他人為法律行為，同時授與他人以代理人權者
      ，受任人所為之意思表示直接對於委任人發生效力。故本
      案件即使要處分，也應處分委託人第一大公司而非原告。
      ‧‧‧。」等語。
    (三)查本案原告接受何錦蓮委任辦理聘僱外國人之申請許可，
      於91年7月5日向行政院勞工委員會提出申請聘僱外籍家庭
      看護工。案經行政院勞工委員會查證該申請資料之診斷證
      明書係偽造，並以前開函釋之雇主聘僱外勞工作地為事實
      發生地，以93年1月5日勞職外字第0930200030Ｂ號函移送
      被告查處。被告基於調查事實之需要，於93年12月9日府
      勞行字第0930203855號函請原告提供其與雇主何錦蓮所簽
      訂之書面契約，惟原告只提供第一大公司之委託書，並未
      檢送與雇主何錦蓮所簽訂之書面契約，是原告違反就業服
      務法第40條第1款規定事實明確。
    (四)依雇主聘僱外籍勞工申請表所載，雇主何錦蓮係僱用家庭
      看護工照顧自己，而何錦蓮住於台中市○○路○段86號，
      則聘僱外勞從事照顧之地點自屬事實發生地。而依違反就
      業服務法罰鍰案件處理要點6之規定，違反就業服務法罰
      鍰案件，應由事實發生地之當地主管機關處分。本件原告
      違反就業服務法，被告自有管轄權限。次查原告及第一大
      公司係分別經行政院勞工委員會許可之私立就業服務機構
      ，亦屬獨立之公司組織，兩者雖可因業務上如送件、取件
      方便等理由，相互成立委任契約，但須依行政程序法第24
      條第4項規定於最初行政程序行為時提出委任書。本件原
      告於申請時未具委任書，自應各別與雇主簽訂相關規定之
      契約。又本案雇主聘僱外籍勞工申請表明確載明「雇主名
      稱」：何錦蓮，「受委託人力仲介公司名稱」：第一好人
      力資源管理顧問有限公司，據此，原告接受雇主委託事實
      明確，原告既為受委託之人力仲介公司，自應與雇主簽訂
      書面契約，始符規定。原告辯稱係民法第103條規定之複
      委任行為，實為其2法人之間另一法律關係，與本件未依
      規定與雇主簽訂書面契約無涉，是原告違反就業服務法第
      40條第1款規定事實明確。查人民違反法律上之義務而應
      受行政罰之行為，法律無特別規定時，雖不以出於故意為
      必要，仍須以過失為其責任條件。但應受行政罰之行為，
      僅須違反禁止規定或作為義務，而不以發生損害或危險為
      其要件者，推定為有過失，於行為人不能舉證證明自己無
      過失時，即應受處罰，此有司法院大法官會議釋字第275
      號解釋可資參照。本件原告並未舉證證明自己無過失，僅
      於事後主張複委任或授與代理權冀圖免責，原告之主張顯
      係推諉卸責之飾詞，實不足採據。揆諸前開規定，原處分
      並無不合。
    (五)綜上所述，原處分並無違誤，而求為判決駁回原告之訴。
　　理  由
一、按「本法所稱主管機關：在中央為行政院勞工委員會；在直
    轄市為直轄市政府；在縣（市）為縣（市）政府。」、「私
    立就業服務機構及其從業人員從事就業服務業務，不得有下
    列情事﹕一、辦理仲介業務，未依規定與雇主或求職人簽訂
    書面契約。‧‧‧十一、對主管機關規定之報表，未依規定
    填寫或填寫不實。‧‧‧」、「違反‧‧‧第40條第1款‧
    ‧‧規定，處新台幣6萬元以上30萬元以下罰鍰。」分別為
    就業服務法第6條第1項、第40條第1款、第11款及第67條第1
    項所明定。又「為處理就業服務法第63條至第68條及第75條
    規定之罰鍰案件，訂定本要點。」、「違反就業服務法罰鍰
    案件，由事實發生地之當地主管機關處分。」亦分別為違反
    就業服務法罰鍰案件處理要點第1項及第6項所規定。再「行
    政程序代理人應於最初為行政程序行為時，提出委任書。」
    、「有下列各款情形之一者，行政機關得不予陳述意見之機
    會：一、‧‧‧五、行政處分所根據之事實，客觀上明白足
    以確認者。」復分別為行政程序法第24條第4項、第103條第
    5款定有明文。
二、本件原告受雇主何錦蓮委託辦理有關外勞引進業務，未依規
    定與雇主簽訂書面契約，係第一大公司與雇主所簽訂，為原
    告所自承，並經被告查證屬實，亦有委任合（預）約書（影
    本）附於本院卷可稽（見本院卷第62頁及第63頁），被告乃
    以原告違反就業服務法第40條第1款及第67條第1項之規定，
    裁處原告罰鍰6萬元，揆諸前揭規定，原處分並無違誤。
三、原告雖起訴為如前開起訴意旨之主張，惟查：
    (一)私立就業服務機構應與雇主簽訂書面契約，此由前揭就業
      服務法第40條第1款規定自明。而本件卷附之雇主聘僱外
      籍勞工申請表明載「雇主名稱﹕何錦蓮；受照顧人﹕何錦
      蓮；受委託人力仲介公司名稱：第一好人力資源管理顧問
      有限公司；許可證字號：私業許字第0607號；專業人員：
      鍾行健」，並有雇主、原告及其代表人與專業人員鍾行健
      印文，並未有代理權授與或複委任之任何記載及提具委任
      書（見本院卷第52頁之雇主聘僱外籍勞工申請表）。
    (二)原告雖於93年2月6日及同年12月21日向被告提出第一大公
      司委託書、雇主與第一大公司之委任契約，惟查第一大公
      司與原告同屬公司組織之私法人，其人格各自獨立，且係
      分別經行政院勞工委員會許可之私立就業服務機構，兩者
      雖可因業務上如送件、取件方便等理由，相互成立委任契
      約，但仍須依行政程序法第24條第4項規定，於最初為行
      政程序行為時，提出委任書，既然本件原告於申請時未具
      上開委任書，自應認原告係受委託人，而應依前揭規定與
      雇主簽訂書面契約。至原告於事後主張複委任或授與代理
      權，除與規定不合外，亦顯有逃避行政院勞工委員會審核
      及卸責之嫌。
    (三)又行政院勞工委員會為就業服務法罰鍰案件調查、檢查之
      作業有標準之程序可資遵循，乃訂定「違反就業服務法罰
      鍰案件處理要點」，該要點係依據就業服務法第63條至
      第68條及第75條規定之罰鍰案件於81年6月16日所訂定（
      分別於90年3月5日、91年6月21日修正--見本院卷第42頁
      該處理要點），其就違反就業服務法罰鍰案件訂定由事實
      發生地之當地主管機關處分，而所謂事實發生地指雇主聘
      僱外勞從事工作之地。因而如以送件地為事實發生地，因
      目前申請案件送件地點皆為行政院勞工委員會，該要點即
      屬贅言；又倘以原告公司營業所為事實發生地，而原告營
      業所與雇主住所及外勞工作地點非同一縣（市）時，為處
      理罰鍰案件之調查程序，除證據事實不易蒐集外，對雇主
      、外勞及調查人員亦造成不便，原告主張本案件之事實發
      生地是在台北市，原告之營業處所是在台北市，送件申請
      地在台北市，行政院勞工委員會也是在台北市，依行為結
      果發生地及連繫因素多寡法理，送件事實發生地處分機關
      應為台北市政府，而非被告，被告無管轄權，故無權處分
      罰鍰原告云云，並非可採。
    (四)另行政程序法第103條第5款規定，行政處分所根據之事實
      ，客觀上明白足以確認者，行政機關得不予陳述意見之機
      會。本件被告於93年12月9日以府勞行字第0930203855 號
      函說明三已載明「屆期未寄達，本府將依就業服務法第67
      條第1項規定，處‧‧‧。」已明白告知原告須提出與雇
      主簽訂之書面契約及未提出之法律效果，且就業服務法就
      此亦未有通知限期改善之規定，而原告迄未提出，從而被
      告以就業服務法第40條第1款及第67條第1項規定予以處罰
      ，自無違誤，原告主張被告未依行政程序法第102條給予
      陳述意見之機會，顯有過失，亦非可採。
    (五)而就業服務法雖無禁止複委任或代理之規定，然本件原告
      於申請時未具委任書，且以原告為受委託人，自應認其係
      受雇主之委託，而非代理或複委託，並無對第一大公司直
      接發生效力之情事，依規定自應與雇主簽訂相關規定之契
      約（縱如原告所稱本件不能因此將原告視為係受委任之人
      力仲介公司而課予其應與雇主簽立書面契約之義務，但原
      告既非受雇主何錦蓮委任之人力仲介公司，卻於雇主聘僱
      外籍勞工申請表上，載明其係受委託辦理聘僱外籍勞工業
      務之人力仲介公司，亦有填載不實之情事，惟此係另一違
      反就業服務法第40條第11款規定之情事），原告未依規定
      訂立契約，被告依法予以處罰，並無不合。原告主張其係
      受第一大公司委託代理送出聘僱家庭外籍監護工申請案件
      ，屬民法之委任、代理行為，其效力直接對本人發生，本
      案件即使要處分，也應處分委託人第一大公司而非原告乙
      節，亦非可取。
四、綜上所述，原告所訴均非可採，本件原處分並無違誤，訴願
    決定予以維持，亦無不合，原告訴請撤銷，為無理由，應予
    駁回。本件為簡易事件，爰不經言詞辯論逕為判決。
據上論結，本件原告之訴為無理由，依行政訴訟法第233條第1項
、第236條、第195條第1項後段、第98條第3項前段，判決如主文
。
中　　華　　民　　國　　94　　年　　9　　 月　　14　　日
                          第二庭法  官　莊　金　昌
以上正本證明與原本無異。
如不服本判決，應於判決送達後20日內，以本訴訟事件所涉及之
法律見解具有原則性者，始得向本院提出上訴狀並表明上訴理由
，經最高行政法院許可，否則不得上訴；如於本判決宣示後送達
前提起上訴者，應於判決送達後20日內補提上訴理由書（均應依
對造人數提出繕本）。
提起上訴應預繳送達用雙掛號郵票390元（34元及5元郵票各10份
)。
中　　華　　民　　國　　94　　年　　9　　 月　　14　　日
　　　　　　　　　　　　        書記官　邱  吉  雄
